【裁判字號】    90,交上易,292
【裁判日期】    900914
【裁判案由】    過失致死
【裁判全文】
臺灣高等法院刑事判決                  九十年度交上易字第二九二號
    上訴人  臺灣板橋地方法院檢察署檢察官
    被  告  甲 ○ ○
右列上訴人因被告過失致死案件，不服台灣桃園地方法院九十年度交易字第一三七號
，中華民國九十年六月十二日第一審判決（起訴案號：臺灣桃園地方法院檢察署九十
年度偵字第三六六號）提起上訴，本院判決如左：
    主    文
上訴駁回。
    事    實
一、甲○○於民國（下同）八十九年十一月二十七日下午五時四十分許，日沒後視線
    不佳之際，駕駛許雪芳所有ＷＶＧ—九八七號輕型機車，搭載許雪芳沿桃園縣龍
    潭鄉○○路，由石門水庫管理局往大溪方向行駛，於行經桃園縣龍潭鄉○○路九
    ０六號前，本應注意機車行進中駕駛人應注意車前狀況，隨時採取必要安全措施
    ，行駛中遇有天候視線不佳時，應使用燈光照明，依當時天晴、暮光視線不佳、
    直路、路面乾燥、無障礙物等情狀，並無不能注意之情事，竟疏未注意，見有行
    人許善融未行走人行穿越道，站在車道分向限制線（即雙黃線）上，繼續穿越文
    化路往對向路邊行走，竟未採取任何閃避等必要安全措施，並減速慢行，仍維持
    原行車速度時速四十公里繼續向前行駛，復因彭鐵籠於日沒後視線不佳路段未使
    用燈光照明，許善融未能注意甲○○之機車行駛而來，仍繼續穿越道路，致甲○
    ○於接近許善融約五公尺時始發覺許某穿道路，一時閃避不及而碰擊許善融，致
    許善融失去平衡跌倒在地，頭部撞擊地面，經送醫急救後，於當晚十時三十分許
    ，終因頭部外傷、顱內骨折出血不治死亡。甲○○在事故發生後，於有偵查權之
    機關尚不知犯人之前，即委由其妻許雪芳報警，並主動向到場處理之警員王豐儀
    表示係其駕車肇事，自首其罪，並接受裁判。
二、案經甲○○自首及臺灣桃園地方法院檢察署檢察官相驗後自動檢舉偵查起訴。
    理    由
一、右揭事實，迭據被告甲○○於警訊及偵、審中坦承不諱（見相驗卷第七頁反面、
    第八頁、第十六頁反面、原審卷第十四頁、本院卷第十九頁、第二十頁），核與
    證人即被告搭載之許雪芳供証情節相符（見相驗卷第四頁至第六頁、原審卷第十
    三頁），並有道路交通事故調查報告表、現場及車損照片六幀附卷可稽（見相驗
    卷第九頁、第十二頁至第十四頁）。又被告駕車肇事時，係八十九年十一月二十
    七日下午五時四十分許，而當日日沒時間係於下午五時零五分，亦有中華民國八
    十九年桃園地區日出日沒時刻表一份附於原審卷可稽。而被害人許善融確因本件
    車禍頭部外傷、顱內骨折出血不治死亡，亦經檢察官率同檢驗員相驗屍體明確，
    有驗斷書、相驗屍體證明書及勘驗筆錄在卷足憑。
二、按汽車行駛時，駕駛人應注意車前狀況及兩車併行之間隔，並隨時採取必要之安
    全措施；於夜間應使用燈光，道路交通安全規則第九十四條第項、第一百零九條
    第一款分別定有明文。被告為機車駕駛人領有機車駕駛執照，理應知之甚稔，其
    於八十九年十一月二十七日下午五時四十分許，日沒後視線不佳之際，駕駛ＷＶ
    Ｇ—九八七號輕型機車，搭載許雪芳沿桃園縣龍潭鄉○○路，由石門水庫管理局
    往大溪方向行駛，於行經桃園縣龍潭鄉○○路九０六號前，本應注意機車行進中
    駕駛人應注意車前狀況，隨時採取必要安全措施，行駛中遇有天候視線不佳時，
    應使用燈光照明，依當時天晴、暮光視線不佳、直路、路面乾燥、無障礙物等情
    狀，並無不能注意之情事，竟疏未注意，見有行人許善融未行走人行穿越道，站
    在車道分向限制線（即雙黃線）上，繼續穿越文化路往對向路邊行走，竟未採取
    任何閃避等必要安全措施，並減速慢行，仍維持原行車速度時速四十公里繼續向
    前行駛，復因彭鐵籠於日沒後視線不佳路段未使用燈光照明，許善融未能注意甲
    ○○之機車行駛而來，仍繼續穿越道路，致甲○○於接近許善融約五公尺時始發
    覺許某穿越道路，一時閃避不及而碰擊許善融，致許善融失去平衡跌倒在地，頭
    部撞擊地面，經送醫急救後不治死亡，自有過失，雖被害人許善融未行走人行穿
    越道，復橫越劃有分向限制線之道路行走，亦有過失，然仍無解於被告過失責任
    之成立。又被告前開過失行為與被害人許善融死亡間，具有相當因果關係，本件
    事證明確，被告犯行洵堪認定，應予依法論科。
三、核被告所為，係犯刑法第二百七十六條第一項之過失致人於死罪。被告於有偵查
    權之機關尚不知犯人之前，即委由其妻報案，並於警員到場處理時主動表示其為
    肇事者，業據證人即至現場處理本件車禍之警員王豐儀供陳：「‧，我就問他們
    發生何事，甲○○對我說我騎車撞倒許善融，在甲○○告訴我們之前，我們並不
    清楚此次車禍的肇事者係何人。」等語在卷，爰依刑法第六十二條前條自首規定
    減輕其刑。
四、原審以被告所犯罪証明確，援引刑法第二百七十六條第一項、第六十二條前段，
    罰金罰鍰提高標準條例第一條前段，酌被告前雖無肇事紀錄，惟因不思為人為己
    應恪遵各項交通規則以維行的安全，竟因一己放縱發生本件車禍，造成無辜被害
    人死亡之無法回復嚴重後果，被害人家屬因頓失所依悲痛不己，迄今復未與被害
    人家屬成立民事上和解，被害人就本件車禍亦虞有過失（原審認無過失，應予更
    正），然被告坦承犯行，犯罪後態度良好等一切情狀，量處其被告有期徒刑十月
    ，認事用法，允無違誤，量刑妥適，檢察官依被害人家屬之請求，其上訴理由認
    被告就本件車禍之發生有重大過失，被害人為一家之主，遭此橫禍，頓失所據，
    被告復未與被害人家屬和解，要求從重處刑，惟檢察官上訴所指理由，業據原審
    於量刑理由中加以審酌，檢察官再指其不當，非有理由，應駁回其上訴。
五、據上論斷，應依刑事訴訟法第三百六十八條，，判決如主文。
本案經檢察官張秋雲到庭執行職務。
中    華    民    國      九十     年       九       月      十四       日
           臺灣高等法院交通法庭
                                審判長法  官  許  增  男
                                      法  官  蔡  彩  貞
                                      法  官  黃  鴻  昌
右正本證明與原本無異。
不得上訴。
                                      書記官  黃  千  鶴
中    華    民    國      九十     年       九       月      十四       日
附錄本案論罪科刑法條全文：
刑法第二百七十六條：
因過失致人於死者，處二年以下有期徒刑、拘役或二千元（現已提高十倍為二萬元）
以下罰金。
從事業務之人，因業務上之過失犯前項之罪者，處五年以下有期徒刑或拘役得併科三
仟元（現已提高十倍為三萬元）以下罰金。


司法院資訊處製作；財團法人民間司法改革基金會備份。
